【裁判字號】    98,易,770
【裁判日期】    981015
【裁判案由】    傷害
【裁判全文】
臺灣高雄地方法院刑事判決               98年度易字第770號
公  訴  人  臺灣高雄地方法院檢察署檢察官
被      告  癸○○
            戊○○
            己○○
上列被告因傷害案件，經檢察官聲請簡易判決處刑（97年度偵續
字第148 號），本院認不應以簡易判決處刑（97年度審簡字第58
47號），改依通常程序審理，判決如下：
    主  文
癸○○、戊○○、己○○均無罪。
    理  由
一、聲請簡易判決處刑意旨略以：(一)被告癸○○與另案被告陳炎
    輝（另案判決確定）2 人於民國96年3 月11日晚上10時5 分
    許，在高雄縣橋頭鄉○○路與馬厝巷口，與告訴人壬○○因
    細故發生口角爭執，竟共同基於傷害之犯意，由被告癸○○
    手持鐵棍及另案被告陳炎輝持木棍毆打告訴人壬○○，致告
    訴人壬○○受有頭部外傷合併左前額及顳部頭皮下血腫、雙
    手挫傷合併瘀血、頸部挫傷、背部挫傷合併瘀血之傷害。(二)
    被告戊○○、己○○與另一名真實姓名年籍不詳之成年男子
    ，於96年4 月22日晚上10時許，在告訴人壬○○位於高雄縣
    橋頭鄉○○路馬厝巷47號之住處前，共同基於傷害人身體之
    犯意，分別持木棍毆打告訴人壬○○、庚○○，致告訴人壬○○受有腦震盪、頭部外傷、肘、前臂及腕擦傷之傷害，告
    訴人庚○○則受有頸部挫傷、右小腿挫傷及左前臂擦傷之傷
    害。因認被告癸○○、戊○○、己○○上開所為，分別係犯
    刑法第277 條第1 項之傷害罪嫌云云。
二、證據能力部分：
  (一)按被告以外之人於偵查中向檢察官所為陳述，除顯有不可信
    之情況者外，得為證據，刑事訴訟法第159 條之1 第2 項定
    有明文。本件告訴人壬○○、馬逸臻、共同被告戊○○、己○○、證人丁○○、馬松雄、馬啟榮、甲○○、馬龍秋、子
    ○○於檢察官偵查中具結後所為之證述，並無何顯不可信之
    情況，依上說明，其於偵查中之證言自均具有證據能力。
  (二)按除前3 條之情形外，下列文書亦得為證據：... 二、除顯
    有不可信之情況外，從事業務之人於業務上或通常業務過程
    所須製作之紀錄文書、證明文書，刑事訴訟法第159 條之4
    第2 款定有明文。查告訴人壬○○、馬逸臻之國軍岡山醫院
    附設民眾診療服務處診斷證明書、告訴人壬○○之高雄醫學
    大學附設中和紀念醫院診斷證明書、被告馬茂堂之建仁醫院
    診斷證明書等，均係醫師依於業務上或通常業務過程所須製
    作之病歷紀錄文書所製作之紀錄文書，且記錄時亦無預見日
    後將作為證據之偽造動機，其虛偽之可能性較小，且如讓製
    作者以口頭方式在法庭上再重述過去之事實或數據，實際上
    有其困難，具有一定程度之不可代替性，復無顯不可信之情
    況，依上開規定，上開診斷證明書均應具有證據能力。
  (三)按被告以外之人（包括證人、鑑定人、告訴人、被害人及共
    同被告等）於審判外之陳述雖不符刑事訴訟法第159 條之1
    至之4 等4 條之規定，而經當事人於審判程序同意作為證據
    ，法院審酌該言詞陳述或書面陳述作成時之情況，認為適當
    者，得為證據。刑事訴訟法第159 條之5 第1 項定有明文。
    查告訴人壬○○、馬逸臻、共同被告戊○○、己○○、證人
    陳炎輝、丁○○、馬松雄、馬啟榮、甲○○、馬龍秋、子○○、陳基榮、朱福忠於警詢時之證述及本判決後述所引用之
    傳聞證據，其性質雖均屬傳聞證據，且當事人均已知上述證
    據乃傳聞證據，於本院審理時均同意作為證據（參院三卷第
    24頁），本院審酌上開證據與本案犯罪事實具有關連性且無
    不當取得之情形，認為以之作為本案之證據亦屬適當，揆諸
    前開規定，上開證據均應具有證據能力。
  (四)卷附翻拍照片，係傳達照相當時現場情況，而透過照片傳達
    情形與現場實況在內容上之一致性，透過機械之正確性加以
    保障，即照片並不存在人對現實情形之知覺、記憶所經常發
    生的表現錯誤，是認照片之性質係非供述證據，並無傳聞法
    則之適用，且亦別無證據證明上開蒐證照片有經偽造、變造
    或不法之情形，自有證據能力。
三、按犯罪事實，應依證據認定之，無證據不得認定犯罪事實；
    又不能證明被告犯罪者，應諭知無罪之判決，刑事訴訟法第
    154 條第2 項、第301 條第1 項分別定有明文。次按告訴人
    之指訴，係以使被告受刑事訴追為目的，是以告訴人之指訴
    為證據方法，除其指訴須無瑕疵，且應有察與事實相符之佐
    證，始得資為判決之基礎（最高法院52年台上字第1300號、
    61年台上字第3099號判例要旨可參）；而所謂無瑕疵，係指
    被害人所為不利被告之陳述，與社會上之一般生活經驗或卷
    附其他客觀事證並無矛盾而言，至所謂就其他方面調查認與
    事實相符，非僅以所援用之旁證足以證明被害結果為已足，
    尤須綜合一切積極佐證，除認定被告確為加害人之外，在推
    理上無從另為其他合理原因之假設而言（92年度台上字第55
    80號判決要旨足佐）。
四、被告癸○○被訴傷害無罪部分：
  (一)聲請簡易判決處刑意旨認被告癸○○涉有上開傷害罪嫌，無
    非係以告訴人壬○○、證人馬松雄於偵查中之指述、證述及
    壬○○之國軍岡山醫院附設民眾診療服務處診斷證明書等資
    為論據，訊據被告癸○○固承認有於上揭時、地，有向告訴
    人壬○○叫囂，惟堅詞否認有何傷害告訴人壬○○之犯行，
    辯稱：當天因聽聞妻兒告知遭壬○○持刀驚嚇，其遂出門找
    尋壬○○理論，到現場時發現聚集很多人圍觀，其便與旁人
    一同向壬○○叫囂，但其並未持鐵棍毆打壬○○云云。經查
    ：
    1.本件爭執之緣起，乃居住在高雄縣橋頭鄉○○路馬厝巷47
      號之告訴人壬○○於案發當時每晚約9 ～11時許，均會在
      其上開住處敲打鐵器製造噪音、妨害社區安寧，如有民眾
      路過多瞧一眼，尚有以言語威嚇、辱罵，甚至持刀械追趕
      等情，業據證人即仕隆村村長馬輝記於警詢時證稱：村民
      幾乎每天都打電話向其反應馬厝巷47號有妨害安寧及威脅
      村民生命之事，曾經村裡一名青年只是經過馬厝巷47號看
      了壬○○一眼，就遭壬○○持械沿途追趕，當時村民每天
      都活在恐懼當中等語（參警卷第16頁）；證人丁○○於偵
      查中證稱：案發前，壬○○會在晚上9 點到11點敲打鐵器
      影響安寧，鄰居都很受不了等語（參偵一卷第9 頁，偵三
      卷第15～17頁）；證人即橋頭分駐所員警丙○○於本院審
      理時證稱：案發前後，均有民眾會向其任職之派出所報案
      稱馬厝巷47號有妨礙安寧一事，其亦曾因此事向該址住戶
      勸導降低音量等語明確（參本院三卷第67頁），並有仕隆
      村村民就壬○○於晚上持刀械敲打、吼叫而妨礙安寧及對
      路過村民以言語威嚇、辱罵一事連署之陳情書1 紙附卷可
      稽（參偵一卷第36頁），足認告訴人壬○○於案發之際，
      除有妨礙安寧一事之外，尚有以言語、動作造成附近居民
      惶恐不安一節，堪以認定。
    2.嗣於96年3 月11日晚上10時許，被告癸○○因聽聞妻兒告
      知遭告訴人壬○○持刀威嚇之事，乃外出找尋壬○○理論
      ，適見另案被告陳炎輝因不滿告訴人壬○○持圓鍬敲打地
      面製造噪音，而在高雄縣橋頭鄉○○路與馬厝巷口持木棍
      與手持圓鍬之告訴人壬○○對峙，乃與聞聲亦前往聚集圍
      觀之附近居民一同向壬○○叫囂之事實，業據被告癸○○
      於本院準備程序時供承在卷（參本院三卷第23頁），核與
      證人即告訴人壬○○於本院審理時證稱：陳炎輝一來就開
      始對其辱罵，更拿木棍對其毆打，之後陳炎輝就在地上爬
      回自家後院，其遂跟在陳炎輝後面想問清楚緣由，待追至
      陳炎輝家時，一群人便出現，當中也包括被告癸○○等語
      （參本院三卷第49頁），證人即另案被告陳炎輝於警詢、
      偵查時證稱：當天因壬○○持圓鍬打擊地面發出很大聲響
      ，其遂下樓與壬○○理論，壬○○竟持圓鍬對其追打，其
      遭打趴在地上，當時其雖有持木棍防身，但該木棍是壞的
      ，一下子就被打斷，之後有10幾位鄰居出來圍觀等語（參
      警一卷第7 頁、偵一卷第8 頁），均若合符節，亦堪採信
      ：另證人壬○○於案發時因遭人毆打致受有頭部外傷合併
      左前額及顳部頭皮下血腫、雙手挫傷合併瘀血、頸部挫傷
      、背部挫傷合併瘀血等傷害之事實，亦據證人壬○○於警
      詢時證稱：其在馬厝巷口遭5 名以上男子以徒手或手持木
      棍、鐵棍之方式毆打等語明確（參警一卷第1 ～2 頁），
      並有證人壬○○之國軍岡山醫院附設民眾診療服務處診斷
      證明書在卷足憑（參警卷第21頁），可見證人壬○○於案
      發後確受有上開傷勢等情，應可認定；從而，本件案發現
      場既非僅有被告癸○○與證人壬○○2 人，尚有陳炎輝及
      多名民眾圍觀，且證人壬○○亦證述遭5 名以上男子毆打
      ，故證人壬○○於當天所受之上開傷勢是否為被告癸○○
      所為，即為本案審究之重點。
    3.證人壬○○於本院審理時固證稱：當時丁○○叫其交出圓
      鍬，其因對丁○○沒有敵意就將圓鍬交給丁○○，沒想到
      此時在地上的陳炎輝就起身持木棍敲打其頭部，癸○○則
      持鐵棍毆打其背部等語（參本院三卷第50、55頁）；然審
      之證人壬○○於96年3 月21日凌晨1 時許第一次作警詢筆
      錄時先證稱：其在馬厝巷口遭5 名以上男子以徒手或持木
      棍、鐵棍之方式毆打，這些人其都不認識等語（參警一卷
      第2 頁）；嗣於同日晚上11時許第2 次作警詢筆錄時證稱
      ：經其在橋頭分駐所指認案發當事人為陳炎輝、癸○○，
      當時陳炎輝持木棍、癸○○持鐵棍等語（參警一卷第4 頁
      ），是證人壬○○於相隔不到1 日之警詢筆錄，竟從原先
      不認識該5 名男子之證述改為明確指出被告癸○○持鐵棍
      ，當中原因為何，即有深究之必要。本院乃依職權傳喚證
      人即現場處理之員警甲○○，證人甲○○於本院審理時證
      稱：其接獲報案前往現場時已經沒有打架事件了，後來其
      看見壬○○持鐵棒跑到巷子裡，經其詢問壬○○方告知遭
      人毆打之事，其便請壬○○指認打人之兇手，當時壬○○
      情緒很亢奮，指著所有路上看到的人及圍觀的人都說是兇
      手，並持木棍一副要找人理論的樣子，經其制止並告知可
      指出嫌疑人後，壬○○就前往現場指認，其看見癸○○、
      陳炎輝在現場，就指認該2 人係打人之兇手等語（參本院
      三卷第112 頁），是依證人甲○○上開證述，可知證人壬○○於遭毆打後情緒十分激動，並有隨意指認現場在場之
      人均為兇手之舉動，雖其事後指認被告癸○○涉案，然證
      人壬○○在此激動之情緒下，可否正確指認毆打其之5 人
      中有被告癸○○，即屬有疑，故其指認即難謂毫無瑕疵可
      言，揆諸前開說明，仍應調查有無與其證述相符之其他佐
      證。
    4.證人即陳炎輝之妻辛○○於本院審理時證稱：當天壬○○
      持圓鍬敲打發出很大聲響，其夫陳炎輝就出去外面查看，
      之後陳炎輝被壬○○持圓鍬追打到無路可走，其便驚呼其
      胞兄丁○○下來制止，丁○○出來後將壬○○及陳炎輝2
      人分開，並就叫其去報警，其報完警回來時就看見一堆人
      在圍觀，其不確定癸○○是否在場等語（參本院三卷第95
      頁），另證人即在場勸架並命壬○○交出圓鍬之丁○○於
      本院審理時證稱：當天其聽見辛○○的聲音後就立刻跑下
      來，發現壬○○持圓鍬與陳炎輝對峙，之後癸○○來了就
      走到其與陳炎輝、壬○○身邊，當時大家都沒有任何動作
      ，馬松雄則是背對著其在阻擋另一群人進來，其擔心再發
      生衝突，就叫壬○○交出圓鍬，之後直到警察來都沒有任
      何衝突，其亦未看見壬○○遭人毆打或有互毆之情形等語
      （參本院三卷第98～100 頁），是依上開證人所述，本件
      案發經過先係壬○○與陳炎輝對峙，嗣辛○○見狀遂呼喚
      丁○○下樓制止，待丁○○隔開壬○○、陳炎輝2 人後即
      呼喚辛○○前往報警，之後癸○○方出現站在丁○○、壬○○、陳炎輝等3 人身旁等情，應可確認。從而，證人丁○○早於被告癸○○出現前即待在證人壬○○與陳炎輝身
      旁，且其證述直至警方到達前均未見任何人有毆打證人壬○○之情事，以證人丁○○與被告癸○○於案發時並不熟
      識，衡情證人丁○○當無故為虛偽陳述而迴護被告癸○○
      之必要，故證人丁○○上開證述，可信度自然極高，益見
      被告癸○○並無於證人壬○○交出圓鍬之際持鐵棍毆打壬○○背部之行為。至證人丁○○於偵查中雖曾證稱：其在
      勸架時癸○○有來有拿鐵棍，但並沒有追打等語（參偵三
      卷第16頁），惟證人丁○○於本院審理時經詢以其上開偵
      查中證述之真意為何，證人丁○○證稱：其偵查中之意思
      不是其看見癸○○來的時候就有拿鐵棍，是警方到達後，
      其與一群人聚在一起討論壬○○之精神狀況時，方看見癸○○手中持1 根鐵棍，案發當時，其沒有確切看見癸○○
      手中有持鐵棍或以鐵棍毆打壬○○之舉動等語明確（參本
      院三卷第100 ～101 頁），是證人丁○○既已就事發當時
      未看見被告癸○○持鐵棍毆打壬○○之經過均證述明白，
      本院自無從以證人丁○○事後看見被告癸○○手中持1 根
      鐵棍之情即反推被告有持鐵棍毆打證人壬○○之情事。
    5.另證人即壬○○之父馬松雄於偵查中固證稱：其看見陳炎
      輝持短棒追打壬○○，此時癸○○持鐵棒追打壬○○背部
      ，其因當時在巷口擋住6 、7 名年輕人，所以就請丁○○
      幫忙勸架等語（參偵三卷第16頁），惟此已與證人丁○○
      上開所述不符，且證人馬松雄當時係背對著被告癸○○等
      人之事實，業據證人馬松雄於偵查中證稱：癸○○持鐵棍
      打到壬○○時，其眼睛是向後看到的等語（參偵三卷第16
      頁）；證人丁○○於本院審理時證稱：壬○○與陳炎輝對
      峙時，馬松雄是背對著在路口阻擋其他人進去發生衝突等
      語明確（參本院三卷第100 ～101 頁），是證人馬松雄在
      奮力阻擋一群人等危急之際，竟能同時向後清楚望見係何
      人持何種兇器毆打壬○○何部位一情，此實令人難以置信
      ，故證人馬松雄上開所證，已有可疑；再參之證人馬松雄
      於警詢時先證稱：其出門發現壬○○遭10多人圍毆，就向
      前制止，現場其有看見住仕隆路129 號1 名叫「阿宏」的
      人持木棍作勢要毆打壬○○等語（參警一卷第19頁），顯
      見證人馬松雄於最初製作筆錄之時並未提及被告癸○○或
      陳炎輝有毆打壬○○之情事，而係具體陳述住仕隆路129
      號之「阿宏」有作勢毆打之動作，然證人馬松雄卻於偵查
      中改證稱其看見陳炎輝、癸○○毆打壬○○，反而對警詢
      中所述之「阿宏」隻字未提，顯見其於偵查中所述係因訴
      訟進行所為附和證人壬○○之詞，故證人馬松雄之證述，
      實難採信，本院尚難以證人馬松雄上開前後不一且與事實
      不符之證述，即遽為被告癸○○不利之認定。
    6.另證人即壬○○胞妹庚○○於本院審理時固證稱：一開始
      是陳炎輝與壬○○發生衝突，後來癸○○帶一群人衝過來
      ，癸○○手上還拿著1 根鐵棍等語（參本院三卷第60頁）
      ；惟證人庚○○於警詢、偵查中均未曾到庭作證，而證人
      壬○○、馬松雄亦未曾舉庚○○為證，參以證人辛○○於
      本院審理時證稱：當時其在現場沒有看到庚○○等語（參
      本院三卷第95頁），故證人庚○○於案發當日有無在現場
      看見上開情事，即有可疑，且證人庚○○上開證述亦未提
      及被告癸○○有於壬○○交出圓鍬之際持鐵棍毆打壬○○
      背部一情，亦無從以證人庚○○之上開證述，即為被告癸○○不利之認定。
  (二)綜上所述，檢察官所舉上開證據，僅能證明證人壬○○於上
    開時、地，有遭人毆打致受有上開傷勢之情，尚無從據此逕
    認證人壬○○上開傷勢為被告癸○○所造成，此外，復無其
    他證據佐證證人壬○○上開不利於被告癸○○之指述與事實
    相符，揆諸前開說明，本院自不能僅以證人壬○○片面有瑕
    疵之指述，即認被告癸○○有上開被訴之傷害犯行。
五、被告戊○○、己○○被訴傷害無罪部分：
  (一)聲請簡易判決意旨認被告戊○○、己○○涉犯上開傷害罪嫌
    ，無非係以證人壬○○、庚○○、馬松雄、馬啟榮之證述，
    劉光雄醫院函附急診病歷、高雄醫學大學附設中和紀念醫院
    診斷證明書、國軍岡山醫院附設民眾診療服務處診斷證明書
    等為其論據。訊據被告戊○○、己○○均堅詞否認有何傷害
    犯行，被告戊○○辯稱：案發當晚其騎車經過壬○○家時遭
    壬○○辱罵，遂下車與壬○○理論，此時馬松雄出來向其表
    示一切都是誤會，其就離開前往馬厝巷39號前之庭院泡茶，
    此時壬○○竟持長矛前往該處並毆打其頭部，致其頭部受傷
    流血，適子○○剛好亦到該處隨即駕車將其送至健仁醫院就
    醫，之後的事其不清楚，其亦無持木棍前往壬○○住處毆打
    壬○○、庚○○等語；被告己○○則辯稱：案發當晚10時許
    ，其與戊○○、馬龍秋在馬厝巷39號前庭院泡茶，壬○○突
    然到來並持長矛朝戊○○頭部毆打，致戊○○頭部受傷流血
    後旋即逃走，馬龍秋便叫子○○開車送戊○○去就醫，之後
    壬○○將長矛藏放時被朱福忠、陳基發看見，就帶領警察將
    兇器扣案，之後其前往現場時已經有很多人在圍觀，然其亦
    無持木棍前往壬○○住處毆打壬○○、庚○○等語。經查：
  1.證人壬○○有無持長矛前往馬厝巷39號毆打被告戊○○？
    被告戊○○於98年4 月22日晚上10時許，在馬厝巷39號與
      被告己○○、證人馬龍秋泡茶時，因先前與證人壬○○口
      角一事，而遭壬○○持長矛毆打頭部、手部，致被告戊○○受有頭部外傷、頭皮撕裂傷及右前臂撕裂傷等傷害之事
      實，業據證人馬龍秋於警詢、偵查中證稱：案發當晚其與
      戊○○、己○○在馬厝巷39號泡茶時，有聽戊○○講到與
      壬○○發生口角一事，不久馬松雄就前來對戊○○表示「
      都是自家人別生氣」等語後即離去，其3 人便繼續泡茶，
      之後就看見壬○○就持鋸子跑來，看見其3 人後又折返拿
      著1 支長矛前來，不分青紅皂白就朝戊○○頭部毆打，致
      戊○○受傷流血，壬○○行兇後隨即逃逸，其遂大聲呼叫
      鄰居求助，此時子○○來了後就開車將戊○○送醫等語（
      參警二卷第32頁，偵二卷第20頁）；證人子○○於警詢時
      證稱：當晚其回家時剛好看見一群人圍觀看戊○○受傷流
      血，馬龍秋便叫其開車送戊○○就醫等語明確（參警二卷
      第34、35頁），並有健仁醫院診斷證明書及該院97年5 月
      28日健仁字第0970000168號函附之病歷資料各1 份附卷可
      查（參警二卷第37頁、偵三卷第36～39頁反面），另觀之
      上開診斷證明書，被告戊○○所受傷害乃頭部外傷、頭皮
      、右前臂「撕裂傷」，且依被告戊○○病歷資料之受傷圖
      示（參偵三卷第37頁），其頭部所受傷害乃一長條形傷痕
      ，此恰與證人馬龍秋證述被告戊○○遭毆打之部位相符，
      且所受傷勢亦符合係遭尖銳長矛毆打所致，足徵被告戊○○供稱：案發當晚其騎車經過壬○○家時遭壬○○辱罵，
      遂下車與壬○○理論，此時馬松雄出來向其表示一切都是
      誤會，其就離開前往馬厝巷39號前之庭院泡茶，此時壬○○竟持長矛前往該處並毆打其頭部，致其頭部受傷流血，
      適子○○剛好亦到該處隨即駕車將其送至健仁醫院就醫等
      語，被告己○○陳稱：案發當晚10時許，其與戊○○、馬
      龍秋在馬厝巷39號前庭院泡茶，壬○○突然到來並持長矛
      朝戊○○頭部毆打，致戊○○頭部受傷流血後旋即逃走，
      馬龍秋便叫子○○開車送戊○○去就醫等語，均屬非虛。
    又證人壬○○在上開處所持長矛毆打被告戊○○頭部後，
      旋即逃離該處所而在住處防火巷旁藏匿上開長矛，嗣為證
      人朱福忠、陳基榮所撞見，乃引導被告己○○、警員乙○○而共同取出上開長矛等情，業據證人陳基榮、朱福忠於
      警詢時均證稱：當天其2 人返家時，剛好看見壬○○將長
      矛藏匿在壬○○住處旁防火巷內，其2 人便帶同員警、己○○等人一同前往起出該兇器等語（參警二卷第28、30頁
      ），證人即現場查獲長矛之員警乙○○於本院審理時證稱
      ：當天其接獲報案稱有人打架，就前往該處查看，扣案長
      矛係附近居民稱係犯罪工具，其便將之帶回派出所等語（
      參本院三卷第108 頁），並有扣案長矛照片1 紙在卷可憑
      （參警卷第29頁），參之證人馬松雄於警詢時證稱：扣案
      長矛係其所有等語（參警二卷第25頁），且依證人朱福忠
      、陳基榮證述起出該長矛之地點乃證人壬○○住處旁等地
      緣關係判斷，足證上開長矛確係證人壬○○持之藏匿於其
      住處旁之防火巷無訛，從而，上開長矛既係證人壬○○所
      持有，且事後亦遭證人壬○○藏放於其住處旁，故證人壬○○於上開時間，持上開長矛前往馬厝巷39號並毆打被告
      戊○○一節，應可確認。
  2.被告戊○○、己○○有無與另一名姓名年籍不詳戴眼鏡之男
    子前往馬厝巷47號壬○○住處毆打壬○○、庚○○？
    證人壬○○於本院審理時固證稱：當天其與庚○○在車庫
      內，遭戊○○、己○○與另1 名男子以拳頭、木棍毆打，
      外面還有10幾個人圍觀，後來馬松雄回來才叫其胞弟馬啟
      榮將其送醫等語（參本院三卷第50、51頁）；證人庚○○
      於本院審理時證稱：當天戊○○與黑衣人一進到其住處車
      庫，就由戊○○勒住壬○○脖子，黑衣人則持木棍毆打壬○○頭部，之後其與馬松雄過來要將戊○○等3 人拉開，
      戊○○就毆打其手臂命其放手，此時，己○○也進來用拳
      頭毆打壬○○胸口，外面還有10幾個人，之後就由其弟馬
      啟榮將壬○○送醫等語（參本院三卷第63頁）。
    惟證人壬○○持長矛前往馬厝巷39號毆打被告戊○○之事
      實，業據本院認定如前，另被告戊○○遭證人壬○○毆傷
      後傷口大量流血等情，業據證人馬龍秋於警詢、偵查中證
      稱：壬○○持長矛毆打戊○○頭部後，戊○○就立刻受傷
      流血，其趕緊叫子○○開車載戊○○去醫院等語（參警二
      卷第32頁，偵二卷第20頁），證人子○○於本院審理時證
      稱：當天因戊○○頭部受傷流血，其便開車載戊○○就醫
      ，戊○○當時以手壓著大量衛生紙而摀著頭，頭部在流血
      ，衣服上也沾有血跡，如果戊○○不以手摀著的話，血會
      從頭上流下來等語明確（參本院三卷第104 ～105 頁），
      參之被告戊○○上開診斷證明書所載傷勢確非輕微，衡情
      當無值此血流滿面之情況下仍前往證人壬○○住處毆打證
      人壬○○、庚○○之理，況證人壬○○於本院審理時亦證
      稱：當天戊○○前往其住處對其毆打時，身上並無血跡等
      語（參本院三卷第56頁）；證人庚○○於本院審理時證稱
      ：當天除了壬○○受傷流血外，並無其他人身上有血跡等
      語（參本院三卷第64頁），足徵當時血流滿面之被告戊○○應無出現在壬○○家中之可能，故被告戊○○於案發當
      晚是否能於受創後仍前往證人壬○○住處行兇，即屬有疑
      。
    又證人壬○○於馬厝巷39號逞兇後，將上開長矛藏放於其
      住處旁防火巷，而遭證人朱福忠、陳基榮帶同員警、被告
      己○○一同前往起出之事實，業據本院認定如上，而員警
      到達現場時，被告戊○○與證人壬○○均已送醫等情，亦
      據證人乙○○證述如前，苟被告己○○真係毆打證人壬○○之兇手，在現場尚有庚○○、馬松雄等多名目擊證人之
      情況，又豈有隨同員警一同返回現場而遭當場指認為現行
      犯之理？況證人壬○○等人所證述內容乃被告戊○○、己○○及另一名男子共同行兇，然被告戊○○於案發當時不
      可能出現在現場一節，已經本院論述如上，則被告己○○
      能否與當時不在現場之被告戊○○一同對壬○○、庚○○
      行兇，亦非無疑，本院尚難以證人壬○○等人上開有瑕疵
      之指證即遽認被告己○○係當晚毆打證人壬○○、庚○○
      之嫌犯。
    另證人庚○○於偵查中固證稱：當天戊○○勒住壬○○的
      脖子，黑衣人則持木棍毆打壬○○，因戊○○的頭很接近
      壬○○，故黑衣人同時也打到戊○○的頭等語（參偵三卷
      第17頁），惟其於本院審理時改稱：當時因戊○○與壬○○的頭靠在一起，故其推論戊○○的傷應該是遭黑衣人毆
      打壬○○頭部時，一起被打到的等語（參本院三卷第64頁
      ），是當日被告戊○○之傷勢是否係遭黑衣人誤傷一節，
      證人庚○○之證述已前後不一，難以採信；且依證人庚○○於本院審理中之上開所證，被告戊○○於勒住壬○○頭
      部供黑衣人持木棍毆打後，尚有毆打庚○○手部命其放手
      之舉動，則被告戊○○在遭黑衣人誤傷頭部致受有上開嚴
      重傷勢之情況下，竟還能毆打庚○○，此實與常情不合，
      更遑論被告戊○○、己○○及同夥「黑衣人」於斯時擁有
      人數、工具優勢之情況下，仍遭同夥以木棍傷及之可能；
      本院亦難以證人庚○○上開前後不一之證述，即認被告戊○○、己○○有於上開時、地，毆打證人庚○○、壬○○
      之行為。
    證人壬○○於警詢、偵查及至本院審理時雖均指證係被告
      戊○○、己○○對其毆打之事實，然觀其前後證述，除指
      認被告戊○○、己○○及另一名不詳男子黑衣人對其毆打
      外，就該3 人以何種器具、方式、如何毆打等節均無法證
      述明白，此觀之證人壬○○於本院審理時證稱：當時其與
      庚○○在車庫，戊○○、己○○等3 人走進來，外面還有
      10多人，黑暗中其看不清楚戊○○等人持何種器具，但感
      覺遭拳頭、木棍毆打等語可明（本院三卷第50頁），是證
      人壬○○於遭毆打之時既身處黑暗之中，視線不佳，故證
      人壬○○在此慌亂之際是否能明確指認打人嫌犯，亦屬有
      疑，且被告戊○○、己○○於案發當時均無在場可能等情
      ，業據本院認定如前，自不能以證人壬○○上開有瑕疵之
      指證，即為被告戊○○、己○○不利之認定。
    再證人馬松雄於警詢時先證稱：其當晚外出買煙回來時就
      看見戊○○、己○○及另一名不詳男子在毆打庚○○，之
      後又看見一名男子在毆打全身是血的壬○○等語（參警二
      卷第25頁）。嗣於於偵查時則證稱：事發時其去買煙，回
      來時看到己○○、戊○○及帶眼鏡之人在打壬○○，那時
      壬○○全身是血，該3 人看其出現就沒打了，但戊○○後
      來轉而毆打庚○○等語（參偵三卷第15頁）；又於本院另
      案審理時證稱：其當天去買香煙回來時看到戊○○拉庚○○並毆打庚○○的手，其要將戊○○拉開，之後就看到壬○○滿身是血，是另一個戴眼鏡的人在打壬○○等語（參
      97簡上882 號卷第49頁），是證人馬松雄於警詢、偵查及
      本院另案審理時，就其回家所見究係被告戊○○等3 人係
      先毆打庚○○或壬○○等情，供述均不一致，且關於被告
      戊○○毆打證人庚○○之時間順序乙節，亦前後矛盾，是
      證人馬松雄於案發之際是否真有看見被告戊○○、己○○
      毆打壬○○、庚○○之事實，即非無疑，故其上開證詞亦
      為本院所不採信。
    又證人馬啟榮雖於警詢時證稱：當晚有3 名不詳男子進屋
      內持棍棒打壬○○，其中一名戴眼鏡男子拿壬○○的皮包
      ，3 名不詳男子繼續毆打壬○○，後來其就帶壬○○去醫
      院急救等語（參警二卷第22～23頁），惟證人馬啟榮並未
      明確指證係被告戊○○、己○○所為，且參酌證人壬○○
      於警詢時證稱：當時只有其與庚○○、己○○、戊○○及
      另一名不詳男子在場，戊○○等3 人侵入其住處並毆打其
      與庚○○等語（參警二卷第17頁），證人庚○○於本院審
      理時證稱：馬松雄是打到一半時進來的，馬啟榮的部分其
      忘記了，但載壬○○去劉光雄醫院就醫的是馬啟榮等語（
      見本院三卷第61頁），足認證人馬啟榮並非於案發始末均
      在現場目擊，本院自不能以證人馬啟榮上開不明確之證詞
      ，即認被告戊○○、己○○係證人馬啟榮口中打人行搶之
      嫌犯。
    綜上，本件證人壬○○等人之證詞均有如上所述之瑕疵，
      且本院依卷內其他證據相互勾稽，已可認被告戊○○、己○○於案發當時並未出現在證人壬○○住處，從而，自不
      能以證人壬○○等人有瑕疵之指證即遽認被告戊○○、己○○有於上開時、地，持木棍毆打證人壬○○、庚○○之
      情事。
  3.再卷附證人壬○○之高雄醫學大學附設中和紀念醫院診斷證
    明書、證人馬逸臻之國軍岡山醫院附設民眾診療服務處診斷
    證明書等資料，僅能證明被告壬○○、庚○○於急診前，有
    遭人毆打致受有如診斷證明書上所載傷勢，然本院依前所論
    述，被告戊○○、己○○於前揭時間，並未出現在證人壬○○住處，亦不能以此診斷證明逕認證人壬○○、庚○○上開
    傷勢即係被告戊○○、己○○所造成。
  (二)綜上所述，檢察官所舉上開證據，僅能證明證人壬○○、庚○○於上開時、地，有遭人毆打致受有上開傷勢等情，尚無
    從證明證人壬○○、庚○○上開傷勢確係被告戊○○、己○○所為，此外，復無其他證據佐證證人壬○○、庚○○上開
    不利於被告戊○○、己○○之指述與事實相符，揆諸前開說
    明，本院自不能僅以證人壬○○等人片面有瑕疵之指述，即
    認被告戊○○、己○○有上開被訴之傷害犯行。
六、綜上，證人壬○○、庚○○分別於上開時、地，或有遭人毆
    打致受有前揭所述傷害之情，然依本件檢察官認被告癸○○
    、戊○○、己○○分別所涉傷害犯嫌所憑之證據，尚無從說
    服本院達於通常一般之人均不致有所懷疑，而得確信其為真
    實之程度，即難據以為被告癸○○、戊○○、己○○不利之
    認定，自屬不能證明犯罪，爰依前開之說明，自應就被告癸○○、戊○○、己○○3 人所涉傷害犯嫌均為無罪之諭知。
據上論斷，應依刑事訴訟法第452 條、第301 條第1 項，判決如
主文。
本案經檢察官余彬誠到庭執行職務。
中    華    民    國    98    年    10    月    15    日
                  刑事第十五庭  法  官  王俊彥
如不服本判決應於收受判決後10日內向本院提出上訴書狀，並應
敘述具體理由。其未敘述上訴理由者，應於上訴期間屆滿後20日
內向本院補提理由書(均須按他造當事人之人數附繕本)「切勿逕
送上級法院」。
以上正本證明與原本無異。
中    華    民    國    98    年    10    月    15    日
                                書記官  鄭永媚


司法院資訊處製作；財團法人民間司法改革基金會備份。
